【裁判字號】    89,訴緝,49
【裁判日期】    890505
【裁判案由】    偽造文書等
【裁判全文】
臺灣高雄地方法院刑事判決                          八十九年度訴緝字第四九號
    公  訴  人  臺灣高雄地方法院檢察署檢察官
    被      告  乙○○
右列被告因偽造文書等案件，經檢察官提起公訴（八十七年度偵字第二七三七五號）
，本院判決如左：
    主  文
乙○○共同連續行使變造私文書，足以生損害於他人，累犯，處有期徒刑拾月。
扣案之中國信託商業銀行信用卡壹張（卡號0000000000000000號）
、大慶銀樓簽帳單編號Ｓ５９５８８、５９５８９及５９５９０號參份（均壹式參聯
）上偽造之「吳進發」署押共計玖枚及大眾商業銀行信用卡卡號000000000
0000000號及中國信託商業銀行信用卡卡號000000000000000
0號二張信用卡背面「吳進發」之署押各壹枚均沒收。
乙○○被訴傷害部分不受理。
    事  實
一、乙○○曾因竊盜案件，經法院判處有期徒刑一年二月，於八十三年五月四日執行
    完畢，仍不知潔身自好，而有下列行為：
（一）與姓名年籍不詳綽號「阿賢」之男子，二人基於共同意圖為自己不法所有及偽
      造、變造文書之概括犯意，於八十七年十一月二十日十時三十分許及同日十五
      時卅分許，在高雄市○○路九六號，由「阿賢」指使乙○○，冒用財團法人聯
      合信用卡中心風險管理部三組組長林烈儀名義，向甲○○佯稱其信用卡被盜刷
      需取回處理，向甲○○要求取得甲○○所有之玉山銀行信用卡卡號00000
      00000000000號、副卡卡號0000000000000000號
      、大眾銀行信用卡卡號0000000000000000號、副卡卡號00
      00000000000000、中國信託商業銀行信用卡卡號000000
      0000000000號、副卡卡號0000000000000000號等
      六張信用卡，使甲○○不疑有他而陷於錯誤，而將上開信用卡交付予乙○○。
      乙○○在得手後，將所詐得甲○○之上開信用卡均交予「阿賢」，由「阿賢」
      將其中大眾商業銀行信用卡卡號0000000000000000號及中國
      信託商業銀行信用卡卡號0000000000000000號二張信用卡背
      面原有「甲○○」之簽名加以塗改，改簽變造為「吳進發」之簽名，並由乙○○持上開二張變造後之信用卡，由「阿賢」開車挑選商家，乙○○並與「阿賢
      」約定在詐得財物後，乙○○可分得所詐得財物之三成價值，於八十七年十一
      月廿日十六時許，至高雄縣鳳山市○○○路一六七號戊○○開設之大慶銀樓，
      由乙○○持上開二張原為甲○○所有然已由「阿賢」變造為「吳進發」名義之
      信用卡，冒用「吳進發」之名義，佯以刷卡購物之方式，向戊○○詐購金項鍊
      等共計新台幣（下同）九萬六千六百八十元，使戊○○誤信此筆消費日後可向
      銀行請領得此筆消費款，而陷於錯誤，而將價值共計九萬六千六百八十元之金
      項鍊等金飾交予乙○○，其中乙○○以前揭中國信託商業銀行信用卡卡號00
      00000000000000號之信用卡共詐購得四萬零六百元，而以大眾
      商業銀行信用卡卡號0000000000000000號詐購得五萬六千零
      八十元，乙○○並於大慶銀樓內三份均一式三聯同時具有收據性質之三份簽帳
      單上均偽簽「吳進發」之署押而偽造該簽帳單，並持交予戊○○而行使之，足
      以生損害於吳進發及戊○○。乙○○並於事後將前開用以施詐之變造信用卡交
      還予「阿賢」。
（二）乙○○復於八十七年十一月廿一日凌晨四時許，在高雄市○○路、八德路口之
      東北遊藝場，另以二萬元之價格再向「阿賢」購得丁○○已遭掛失之中國信託
      商業銀行卡號0000000000000000號信用卡乙張，並承前開變
      造文書之犯意，該將信用卡背面原有「丁○○」之簽名加以塗改，改簽變造為
      「林烈儀」之簽名，於八十七年十一月廿三日十四時，前往高雄市○○○路四
      ０四號丙○○經營之祥穩通信行，提示而行使其所變造為「林烈儀」名義之中
      國信託商業銀行之前揭信用卡，欲以該變造之信用卡向丙○○詐購價值五萬六
      千九百元之行動電話，足以生損害於林烈儀，惟經丙○○發現該信用卡背面之
      簽名有異，欲扣留上開信用卡，並報警當場查獲，同時扣得變造之上開信用卡
      。
二、案經高雄市政府警察局左營分局移送臺灣高雄地方法院檢察署檢察官偵查起訴。
    理  由
壹、有罪部分：
一、右揭事實，業據被告乙○○坦承不諱，此外，復有大慶銀樓簽帳單影本三紙及變
    造之中國信託商業銀行信用卡卡號0000000000000000號一張在
    卷可憑，被告之自白可認與事實相符，被告犯罪事證明確，犯行實堪認定。
二、查信用卡乃係發卡銀行將持卡人之年籍、身分證字號、可供消費額度等相關資料
    輸入電腦製作磁條，附於信用卡背面，以便持卡人於持卡消費時，經由特約店刷
    卡機器中之電腦判讀無誤後，始得由持卡人消費，在外觀上並無法以人之知覺直
    接認識信用卡中之資料（包括持卡人之年籍、身分證字號、可供消費額度等），
    故應屬刑法第二百二十條第二項之準文書，而於信用卡背面簽名，係表示確認該
    信用卡之持卡人究為何人，與該信用卡上所載之持卡人相關資料相配合，具有一
    定之意思表示，是以若行為人在他人已完成真正簽名之信用卡背面，將真正持卡
    人之簽名塗改並另為簽名，應非單純之偽造署押而應屬變造準私文書。次查，在
    刷卡帳單上偽簽姓名，表示已收受特約商店所交付之交易標的物或消費標的，該
    簽帳單有如收據憑證，係具有表示一定意思之文書，應屬於刑法第二百十條之私
    文書。核被告所為，係犯刑法第二百十六條、第二百十條之行使偽造之私文書及
    行使變造私文書罪，以及同法第三百三十九條第一項、第三項之詐欺取財罪及詐
    欺取財未遂罪。被告與「阿賢」二人間就前開事實一、（一）所述詐欺、行使變
    造私文書及行使偽造私文書犯行之部分，有犯意聯絡及行為分擔，均為共同正犯
    ；被告偽簽「吳進發」之署押於大慶銀樓二份簽帳單上之行為，為偽造文書之階
    段行為，不另論罪；被告乙○○於前開大慶銀樓詐購金飾後，先後於該店內三份
    均為一式三聯之簽帳單上均偽簽「吳進發」之姓名，依一般社會健全觀念，應屬
    侵害同一之法益，各行為之獨立性極為薄弱，依一般社會健全觀念，在時間差距
    上，難以強行分開，在刑法評價上，以視為數個舉動之接續施行，合為包括之一
    行為予以評價，較為合理，應屬接續犯，而認係包括之一罪，本僅應論以單一之
    偽造私文書罪，然被告所為多次變造私文書及偽造私文書罪之犯行，均已為各該
    次其後行使行為所吸收，故不另論罪；核被告所為行使變造私文書、詐欺取財既
    遂及未遂之數次行為，均時間緊接，所犯罪名亦相同，僅就詐欺取財既遂及未遂
    之狀態有別，均顯係分別出於概括之犯意為之，為連續犯，爰依刑法第五十六條
    之規定以一罪論，並加重其刑。而被告乙○○以一行為同時行使三份在大慶銀樓
    所偽造之簽帳單，應為一行為觸犯數罪，為同種想像競合犯，應從一重之行使偽
    造私文書罪處斷。而被告所犯上開三罪，有方法結果之牽連關係，為牽連犯，應
    依刑法第五十五條之規定，從一重之連續行使變造私文書罪處斷。又被告乙○○
    曾因竊盜案件，經法院判處有期徒刑一年二月，於八十三年五月四日執行完畢，
    有臺灣高等法院被告全國前案紀錄表一份在卷可稽，其於五年內再犯本件有期徒
    刑以上之罪，為累犯，爰依刑法第四十七條之規定加重其刑，併依同法第七十條
    遞加之。審酌被告不知以自身勞力賺取生活所需，竟以此違法犯紀之行為謀取不
    法利益，惟念及犯罪後坦承犯行，甚表悔意，態度非惡，且所詐得之金額亦非鉅
    大等一切情狀，量處如主文所示之刑，以為懲儆。而扣案之信用卡一張，為被告
    所有供犯本罪之物，爰依刑法第三十八條第一項第二款之規定，宣告沒收，至該
    信用卡背面由被告乙○○所偽簽之「林烈儀」之署押，因該信用卡已經宣告沒收
    ，爰不為重複沒收之諭知，併此敘明；而大慶銀樓簽帳單編號Ｓ５９５８８、５
    ９５８９及５９５９０號三份（均一式三聯）上由被告乙○○所偽造之「吳進發
    」署押共計九枚、大眾商業銀行信用卡卡號0000000000000000
    號及中國信託商業銀行信用卡卡號0000000000000000號二張信
    用卡背面由共犯「阿賢」所偽造「吳進發」之署押共計二枚，雖均未扣案，然不
    能證明業已滅失，亦依刑法第二百十九條之規定，宣告沒收。
貳、不受理部分：
一、公訴意旨係以：被告乙○○於八十七年十一月廿三日十四時，前往高雄市○○○
    路四０四號丙○○經營之祥穩通信行，提示其所變造為「林烈儀」名義之中國信
    託商業銀行卡號0000000000000000號之信用卡，欲以該變造之
    信用卡向丙○○詐購價值五萬六千九百元之行動電話時，為丙○○發現有異，欲
    扣留上開信用卡，乙○○竟出手毆打丙○○，致丙○○前額、左前胸、手臂等多
    處挫傷。因認被告乙○○涉犯刑法第二百七十七條第一項之傷害罪嫌等語。
二、按告訴乃論之罪，告訴人於第一審辯論終結前，得撤回其告訴；又告訴經撤回者
    ，法院應諭知不受理之判決，刑事訴訟法第二百三十八條第一項，及第三百零三
    條第三款定有明文。
三、本件被告因傷害案件，經檢察官提起公訴，認被告係犯刑法第二百七十七條第一
    項之傷害罪。依同法第二百八十七條前段之規定，須告訴乃論。茲據告訴人丙○○於本院審理中，具狀聲請撤回其告訴，揆諸前開說明，爰不經言詞辯論，逕為
    諭知不受理之判決。
據上論斷，應依刑事訴訟法第二百九十九條第一項前段、第三百零三條第三款、第三
百零七條，刑法第二十八條、第五十六條、第二百十六條、第二百十條、第三百三十
九條第一項、第三項、第四十七條、第七十條、第五十五條、第二百十九條、第三十
八條第一項第二款，罰金罰鍰提高標準條例第一條前段，判決如主文。
本案經檢察官高大方到庭執行職務。
中    華    民    國    八十九    年      五      月        五        日
                                  臺灣高雄地方法院刑事第六庭
                                      法  官  李怡諄
右正本證明與原本無異。
如不服本判決，應於判決送達後十日內，向本院提出上訴狀。
                                      書記官  羅榮全
中    華    民    國      八十九      年      五      月      六      日
附錄本件論罪條文：刑法第二百十六條、第二百十條
偽造、變造私文書，足以生損害於公眾或他人者，處五年以下有期徒刑。
行使第二百十條至第二百十五條之文書者，依偽造、變造文書或登載不實事項或使登
載不實事項之規定處斷。


司法院資訊處製作；財團法人民間司法改革基金會備份。
